【裁判字號】    99,消債更,45
【裁判日期】    990721
【裁判案由】    更生事件
【裁判全文】
臺灣臺南地方法院民事裁定            99年度消債更字第45號
聲  請  人
即  債務人  甲○○
代  理  人  黃雅萍律師
上列當事人因消費者債務清理事件聲請更生，本院裁定如下：
    主  文
聲請駁回。
聲請程序費用新臺幣壹仟元由聲請人負擔。
    理  由
一、按債務人不能清償債務或有不能清償之虞者，得依本條例所
    定更生或清算程序，清理其債務，固為消費者債務清理條例
    第3 條所明定。然查，該條例之立法目的，在於使陷於經濟
    上困境之消費者，得分別情形依重建型債務清理程序（更生
    ）或清算型債務清理程序（清算）清理債務，藉以妥適調整
    其與債權人及其他利害關係人之權利義務關係，保障債權人
    之公平受償，並謀求消費者經濟生活之更生機會，從而健全
    社會經濟發展。就更生程序而言，其主要功能為「債權人及
    債務人進行協商，以找出既能維持債務人基本生活，又能使
    債權人之債權獲得最大滿足之債務清償方案」。因此債務人
    雖有償債意願，必以債務有可預期之收入來源，扣除合理生
    活必要支出後，仍有賸餘資金可用以償還債務，方有進行更
    生程序之可能，若債務人之收入扣除合理生活必要支出後，
    已無賸餘資金讓債權人受償，自不可能成立任何清償方案，
    進行更生程序亦失其意義，應認更生之聲請無實益。
二、本件聲請意旨略以：聲請人即債務人甲○○前任職於三星科
    技股份有限公司，每月收入約新臺幣（下同）42,000元，除
    此薪資收入外，名下財產僅有愛之味股份有限公司投資金額
    6,090元，然累積債務總金額已達2,836,956元，前曾依照中
    華民國銀行公會會員辦理消費金融案件無擔保債務協商機制
    ，與債權人安泰商業銀行股份有限公司（下稱安泰商業銀行
    ）等9家銀行成立協商，自民國95年12月起，每月應還款金
    額34, 125元，後聲請人向安泰商業銀行表示有繳款困難，
    自97年12月起，每月還款金額降至23,725元，惟聲請人於97
    年12月5日遭三星科技股份有限公司以勞動基準法第11條第
    1項第2款終止勞動契約，現以打零工維生，每月收入約9,00
    0元，且聲請人尚須扶養配偶及2名未成年子女，生活家計沉
    重，不得已毀諾，實有不可歸責於債務人致履行協商條件顯
    有重大困難之事由，符合消費者債務清理條例第3條、第151
    條第5項但書之規定，爰依上開規定，提出財產及收入狀況
    說明書、債權人清冊、債務人清冊，聲請更生等語。
三、經查：
(一)聲請人於本件更生聲請前，已先於95年11月13日依金融主管
    機關協調成立之中華民國銀行公會會員辦理消費金融案件無
    擔保債務協商機制與安泰商業銀行等金融機構成立協商，自
    95年12月份起，分120期，利率4%，每月34,125元分期償還
    ；嗣因有繳款困難，提出申請變更債務協商還款條件方案，
    更新還款方案為，自97年12月份起，分140期，利率3%，每
    月23,725元分期償還等情，有債權人安泰商業銀行99年2月
    24日民事陳報狀暨該陳報狀檢附之協議書、還款計畫書、95
    年度銀行公會債務協商機制變更還款條件增補約據在卷可憑
    ，堪信為真實。
(二)次查，聲請人現以打零工維生，每月薪資收入約9,000元，
    又依聲請人提出之財政部台灣省南區國稅局財產歸屬資料清
    單，並經本院依職權調閱稅務電子閘門財產所得調件明細表
    所載，聲請人名下有愛之味股份有限公司投資金額6,090元
    ，惟此投資金額縱經變現，亦不足清償債務。另依內政部所
    公告98年度臺灣省低收入戶最低生活費用每人每月為9,829
    元，該生活費標準係按照政府最近一年平均每人消費支出（
    包括食品費、衣著鞋襪費、房租水電費、家居管理費、醫療
    保健費、交通通訊費、娛樂教育費及雜項支出）百分之60訂
    定，聲請人與其配偶及子女，夫妻同財共居，共營家庭，家
    人共同生活，無論在食、衣、住、行及其他雜項支出，因團
    體互相使用分散開銷之作用，可節省支出，是上述政府所公
    布最近一年平均每人消費支出，其中所包括房租水電費、家
    居管理費、交通通訊費、娛樂及雜項等支出乃共享共用，自
    毋須每一口人均列計，是認每一戶家庭之消費支出，除家長
    外之家屬部分則應以98年度親屬扶養每人免稅額為82,800元
    即每月約6,900元方屬合理，準此，聲請人每月必要生活支
    出及扶養配偶、2名未成年子女之支出為30,529元（計算式
    ：9,829＋6,900×3＝30,529），則聲請人主張全家人每月
    支出約22,000元，尚為可採。
(三)然聲請人每月薪資收入9,000元，扣除聲請人全家每月生活
    必要支出22,000元後，並無剩餘（計算式：9,000元－22,00
    0元＝13,000元），聲請人於本院99年7月1日期日亦當庭表
    示其現在僅有1輛中古車，除此之外，沒有其他財產等語，
    則即使法院裁定准其開始更生，聲請人亦無法提出債權人可
    以接受之更生方案，顯無更生之實益，進行更生程序亦失其
    意義。
四、綜上所述，本件債務人之收入扣除合理生活必要支出後，所
    餘資金不足以提出債權人可接受之更生方案，進行更生程序
    並無實益，應駁回更生之聲請，爰裁定如主文。
中    華    民    國    99    年    7     月    21    日
              民事第二庭    法      官  翁金緞
上為正本係照原本作成。
如不服本裁定，應於裁定送達後10日內，以書狀向本院提出抗告
，並繳納抗告費新臺幣1千元。
中    華    民    國    99    年    7     月    21    日
                            書  記  官  彭建山

司法院資訊處製作；財團法人民間司法改革基金會備份。
